【裁判字號】    90,上訴,393
【裁判日期】    900430
【裁判案由】    毒品危害防制條例
【裁判全文】
臺灣高等法院刑事判決                              九十年度上訴字第三九三號
    上  訴  人  甲○○
    即  被  告
    選任辯護人  余鐘柳
右上訴人因毒品危害防制條例案件，不服臺灣臺北地方法院八十九年度訴字第三四號
，中華民國八十九年八月十九日第一審判決（起訴案號：臺灣臺北地方法院檢察署八
十八年度偵緝字第一一六八號）提起上訴，本院判決如左：
    主  文
上訴駁回。
    事  實
壹、甲○○（綽號小玉）明知安非他命係修正前麻醉藥品管理條例第二條第四款所規
    定之化學合成麻醉藥品，不得非法持有及販賣，竟基於轉讓概括犯意，於民國（
    以下同）八十二年十一月間某日，連續將禁藥安非他命無償余國榮、張文吉等人
    ，且亦自行非法施用安非他命，該案經臺灣士林地方法院於民國（下同）八十三
    年十月十四日以八十三年度訴字第六二０號刑事判決判處有期徒刑九月（轉讓安
    他命八月，吸用安非他命二月，定執行刑九月），並經本院於八十四年六月六日
    以八十三年度上訴字第七五八０號刑事判決，裁判上訴駁回確定，尚未執行，竟
    另基於意圖營利販賣安非他命之犯意，於八十四年十一月三日晚間八時許，在台
    北市○○街七十七巷一弄三十八號三樓之住處內，由己○○（所涉施用安非他命
    犯行，業經臺灣高等法院以八十五年度上易字第六二四一號判決判處有期徒刑七
    月確定在案）以其所有之ＳＯＮＹ（ＷＭ—ＥＸ八八型）隨身聽一台為代價，向
    甲○○購得安非他命一小瓶（淨重０‧五公克）。惟己○○嗣認該台隨身聽價值
    不只值安非他命一小瓶，於翌日下午一時許前往甲○○住處，再向甲○○取得安
    非他命六小包（合計淨重一‧五三公克），同日下午三時許，己○○購得上開安
    非他命離去之際，在上址樓梯間為警查獲，並自己○○處扣得上開安非他命一小
    瓶及六小包，復依己○○供述，自甲○○住處扣得其所有販賣安非他命所得隨身
    聽一台。
貳、案經臺北市政府警察局大安分局報請臺灣臺北地方法院檢察署檢察官偵查起訴。
    理  由
壹、訊據上訴人即被告甲○○否認有何販賣安非他命犯行，辯稱略以：「我沒有販賣
    安非他命。於警訊中所言係因當時警員臨檢時不顧我已經懷孕，造成我全身是傷
    ，於送醫後仍將我押回所內制作筆錄，我因難過神智不清，才全部承認。當天根
    本不知道己○○有在該處。房子是我租給丙○○的，他朋友很多。而且我長期住
    在屏東，案發前日才北上住在該處，不可能販賣十餘次安非他命給己○○。且扣
    案之隨身聽為二年之舊品，價值不到一、二千元，與扣案之安非他命價值顯不相
    當」云云。
貳、惟查：
一、有關被告稱被警查獲各情，被告雖於偵查時具狀稱係於警員臨檢時遭警員腳踹及
    手抓，送仁愛醫院醫治後又不准留院觀察仍強行押回制作筆錄等語（見臺灣臺北
    地方法院檢察署八十四年度偵字第二四四八七偵卷卷附答辯狀）。但查，被告於
    警訊並未陳稱販賣安非他命，僅稱：「（警方查扣隨身聽係屬何人？）原本是己○○的，因己○○常到我住處吸食安非他命就將該隨身聽（因我女兒要買隨身聽
    ）留下」，是警如有刑求，何以警訊無其販賣安非他命之記載，則其所稱已屬無
    憑，再被告於檢察官偵查初訊並無刑求陳述（八十四年十一月五日偵查筆錄），
    本件係警盤查己○○並查扣前開安非他命等物，經己○○供述再查獲被告，則本
    案已有相當事證，則警方何需再以不正方式或刑求脅迫方式取供。又證人即首先
    進入被告住處之員警戊○○於偵查證稱：「（你當時進入情形如何？）我由房間
    大門進入客廳，他在他床上叫你們是誰，當時他房門開著，我就說是警察，他就
    說殺人了，大叫警察打人，他要找律師，拿起電話就打」等語（第二四四八七號
    偵卷八十四年十一月二十四日訊問筆錄），己○○於警訊亦稱：「甲○○在警方
    制作筆錄時，趁機由三樓衝逃至二樓，經警方制止，其甲○○稱警方打人及羊水
    破了，當時我在場，並未看見警方有打她，她在警方進入屋內就大喊大叫警方打
    人，搶劫及稱羊水破了，但我在場皆未看見警方有打她」等語（第二四四八七號
    偵查卷第八頁背面），均稱係上訴人即被告自行喊叫警察打人等情，是被告前開
    所稱警察逼供等語已難信採。再證人即承辦本案之警員戊○○亦證述警訊均依法
    定程序（本院卷第六七頁）。且經本院函詢台北市立仁愛醫院有關被告於八十四
    年十月二十日至十一月十日之就診紀錄，被告僅於八十四年十一月八日首次至該
    院外科就醫，目的是要求開立甲種驗傷診斷書，其傷勢共包括左、右手腕瘀傷，
    及腹部皮膚抓傷，及兩腿瘀擦傷等，有台北市立仁愛醫院九十年三月十四日北市
    仁醫歷字第九０六０一四七三００號函可稽（本院卷第一一七頁），並未有被告
    所稱羊水已破等情事，縱診斷書上尚有左、右手腕瘀傷，及腹部皮膚抓傷等傷勢
    ，但被告係於八十四年十一月四日被逮捕，雖於八十四年十一月八日就醫，但與
    前開被逮捕日相距四日，且其就醫目的在取得驗傷診斷書，並非診療，診斷書上
    更無其所陳羊水破之情事，足見被告之診斷書雖有前開傷痕，但尚難認係警刑求
    所致，且認定本件被告之犯行，復非單以被告之警訊所陳為證據，是被告所稱警
    訊刑求等語應不可採。
二、本件係因證人己○○於台北市○○街七七巷一弄三八號二樓樓梯間為警查獲持有
    安非他命一小瓶（淨重０‧五公克）及六小包安非他命（淨重一‧五三公克），
    經己○○之供述，而再循線查獲被告，並扣得隨身聽一台等情，業為被告所是認
    ，核與證人己○○於警訊時所述相符（第二四四八七號偵查卷第八頁），並經證
    人即承辦員警先後於葉永暉、戊○○於偵查及、原審、本院調查時證稱在卷（第
    二四四八七號偵查卷八十四年十一月二十三日訊問筆錄、原審卷第九九頁、第一
    五一頁），復有臨檢表一份在卷可稽（第二四四八七號偵查卷第五頁）而且扣案
    之結晶物品確為安非他命安非他命（一小瓶淨重０‧五公克，六小包淨重一‧五
    三公克），亦有卷附法務部調查局八十九年三月十四日檢驗通知書（原審卷第六
    六頁）可佐。
三、被告於警訊坦承：「（警方查扣之ＳＯＮＹ（ＷＭ—ＥＸ八八）型隨身聽係屬何
    人？）原本是己○○的，因己○○常到我住處吸食安非他命，就將該台隨身聽（
    因我女兒要買隨身聽）留下」，於原審供稱：「我們只是以物易物」等語（見原
    審卷第一八三頁）。而證人己○○於八十四年十一月三日晚間八時許，在台北市
    ○○街七十七巷一弄三十八號三樓住處內，以所有之ＳＯＮＹ（ＷＭ—ＥＸ八八
    型）隨身聽一台為代價，向甲○○換得安非他命一小瓶（淨重０‧五公克）。惟
    又認該台隨身聽價值應不只值安非他命一小瓶，於翌日下午一時許前往該址，再
    向甲○○取得安非他命六小包（合計淨重一‧五三公克）之事實，業據證人己○○於警訊時供稱甚詳（第二四四八七號偵查卷第八頁），並於偵查時始終供稱：
    「（隨身聽是你向朱女換安的？）是的」（第二四四八七號偵查卷八十四年十一
    月五日訊問筆錄）、「我本來要向甲○○買貨，他說江有貨，就走到後面去了」
    、「甲○○說沒有東西，後來他走到倉庫去，出來就拿六小包給我」（第二四四
    八七號偵查卷八十四年十二月二十七日訊問筆錄）。證人己○○於警訊、偵查中
    之供述，就扣案之安非他命係以隨身聽向被告換取一節始終指述不移，並核與被
    告於原審自白以物易物之情相符，是已可確認己○○以隨身聽向被告換取安非他
    命之事實。
四、證人即承辦員警葉永暉、蔡政道亦分於原審證稱：「我們到現場埋伏了三十分鐘
    ，有一男子上樓，那男子就是後來我們依現行犯逮捕之己○○，我們便上三樓欲
    行動，但在三樓樓梯間，我們發現一監視器，所以我們便埋伏在二、三樓之樓梯
    間，此時，在樓梯間，已看不到己○○，但是否有進入哪一樓層，我們沒看到。
    當時我們只是看到己○○從一樓進入，其他則從屋外觀看，我們的線報目標是三
    樓，我們有二人埋伏，一人在車上，後來，我們看到己○○從三樓出來，我們便
    在二樓截住他，並表示身份，此時，他便出手攻擊我們，欲強行往下衝，我們格
    鬥了七八分鐘，此時在車上的的另一警員前來幫忙，才當場制服他，我們在他身
    上搜到安非他命，他說是三樓住的小姐給的，我們便上去查，帶同己○○上去查
    」等語（原審卷第九九頁）、「我們問他來源，他說跟樓上的人買，他說跟二個
  人買，沒有說是誰。我們帶同簡上樓‧‧‧丙○○是我們詢問來，朱告訴我們的
    。‧‧‧因為簡告訴我們販賣者是一男一女，所以我們才詢問他」（原審卷第一
    五一頁、第一五一頁背面）；證人即承辦員警戊○○亦於本院證稱：「他（指己○○）說是用隨身聽去換安非他命」（本院卷第六七頁），此三位證人均係為執
    行偵查職務而親歷上開過程，衡與被告甲○○亦無嫌隙，當無虛構查獲經過或設
    詞誣陷被告之理，所為證詞應堪採信。則依證人葉永暉、蔡政道及戊○○所述，
    彼等係於現場埋伏約三十分鐘後方見證人己○○進入，而與證人己○○於警訊中
    所述先以隨身聽換得一小瓶之安非他命後，再於當日下午一時許，因覺扣案隨身
    聽可再換得更多安非他命而至該處找被告之情相符。且證人葉永暉、蔡政道及戊○○亦均證稱有親聞證人己○○自承以隨身聽向住於該處之小姐以換取安非他命
    等語，足徵則證人己○○於警訊及偵查中所為之證述應屬可信。
五、雖證人己○○於原審及本院審理中改稱：「當天是要去找甲○○拿安非他命，去
    時不知道甲○○在不在，但在甲○○家客廳遇到一個綽號『外省的』的男子，我
    以前向他拿過知道他有，便向他拿，他就去後面拿出如扣案數量的安非他命給我
    ，我便以原來就押在甲○○處的隨身聽抵債。在警訊時所稱係因當時確實是想向
    甲○○拿，但又不知拿給我的人真實姓名等，便說是向甲○○買的。我被抓的時
    候，那個叫外省的跑掉了」等語（原審卷第一一三至第一一五頁、本院卷第六六
    至六七頁）。惟查：
(一)、按證人或當事人於案發時之供述較少權衡其利害得失或受他人干預，依經驗法則
    ，較諸事後翻異其案發之初所為之陳述為可信，此即所謂案重初供。故除有可證
    明其後更異之詞與事實相符，或其初供係屬虛偽者外，自不得任意捨棄初供而不
    採。（最高法院八十年臺上字第五一零九號判決參照）。又告訴人、證人之陳述
    有部分前後不符，或相互間有所歧異時，究竟何者為可採，法院仍得本其自由心
    證予以斟酌，非謂一有不符或矛盾，即應認其全部均為不可採信；尤其關於行為
    動機、手段及結果等之細節方面，告訴人之指陳，難免故予誇大，證人之證言，
    有時亦有予渲染之可能；然其基本事實之陳述，若果與真實性無礙時，則仍非不
    得予以採信，最高法院著有七十四年台上字第一五九九號判例可資參照。
(二)、被告於警訊時即供稱：「（警方臨檢時房中有何人？）有我和丙○○兩人，因警
    方在二樓查己○○時，丙○○聽到聲音，丙○○從後門跳窗逃走，只留我一人」
    等語，核與證人己○○於警訊時所證稱：「我帶警方打開對號鎖，警方於甲○○
    房間查獲吸食器一組，另丙○○從後面逃走」之情相符，均未提及有一名「外省
    的」之人跑掉之情。且警方知悉丙○○此人，係因被告及證人己○○提及，也在
    現場看到丙○○之證件及傳票，業據證人葉永暉及蔡政道在原審中證述綦詳（原
    審卷第九九頁、第一三一頁、第一五頁背面）。又證人己○○於偵查亦陳稱：「
    我當天早上十點多到該處有見到他（指丙○○）」、「我本來要向甲○○買貨，
    他說江有貨」、「當時我是以為他走過去向江大哥調」等語不變，依證人己○○
    於偵查中前後所為證詞觀之，證人己○○應係認現場僅有一名為「丙○○」之人
    存在，從未提及現場另有綽號「外省的」之人。則證人己○○嗣後翻異前詞，改
    稱係向「外省的」買等語，是否可採，已值懷疑。況證人己○○於偵查時始終明
    確陳稱係被告交付扣案物品乙節，並稱：「我和甲○○聊天」、「後來我和甲○○在房間內聊天、看電視」等語，其於原審中又改稱「當日並未見到甲○○」、
    「不知道甲○○在不在」、「在甲○○家待了幾個小時，都沒看到甲○○出入」
    等語，前後所述顯然有所矛盾。雖證人己○○於原審中供稱與警訊時所述不符之
    原因係因「我當時確實是想向甲○○拿，但又不知拿給我的人真實姓名為何，便
    說是向甲○○買的」，然經原審再質之何以亦與偵查中所為證述不符時，即不發
    一言（原審卷第一一四頁）。證人己○○並自承並未告知被告甲○○以其所交付
    之隨身聽抵付積欠綽號「外省的」之人款項等語（原審卷第一一四頁），顯有違
    一般交易常情。而證人己○○與被告係屬朋友，並無嫌隙（第二四四八七號偵查
    卷第八頁背面），應無刻意誣陷被告之理；其又不知「外省的」真實年籍姓名，
    縱使供出亦不致使偵查人員得迅速查知該人身分並予逮捕，則證人己○○何需於
    警訊及偵查時均隱瞞該姓名年籍不詳之「外省的」此人，反而設詞誣指已被查獲
    之被告，是證人己○○所稱理由亦不足採。
(三)、被告雖於偵查改稱：「（逃走之人是否為丙○○？）不是，當天他沒有來」（第
    二四四八七七號偵查卷八十四年十一月二十三日訊問筆錄）。然此除與證人己○○前開所為曾於當日上午在該處見到丙○○之證詞不符外，亦與證人丙○○嗣後
    所稱之「（當天上午你有無到該處？）有的，我中午就走了」（第二四四八七號
    偵卷八十四年十二月二十七日訊問筆錄）有間。
(四)、被告於原審初訊僅供稱：「那販賣地點是會館，有讓別人使用，己○○是在會館
    被查到的。‧‧‧（農安街址在八十四年間是誰在使用？）王明漳。我那時因北
    上就醫，所以在那休息。己○○在那，我想是因為王明漳與簡熟」（原審卷第四
    六頁），然證人己○○則證稱並不認識王明漳等語（原審卷第一三二頁）。而被
    告於原審初訊時並未提及有「外省的」此人，係於原審同庭訊問被告及證人己○○，而當聽聞證人己○○改稱扣案之安非他命是向「外省的」取得後，方附和改
    稱：「我房子是租給丙○○，但他有很多朋友，也住在那，『外省的』是丙○○
    的朋友，我知道這個人」等語（原審卷第一一五頁）。但被告於本院審理則又改
    稱：「我的房子是借給丙○○用，我不知道有『外省的』人」等語。綜合觀察被
    告前後三次之陳述，被告於原審時所為有「外省的」此人存在之供述，當係因循
    證人己○○所為證述之詞，要難採信。
(五)、綜上所述，足見證人己○○於警訊及偵查中所陳向以隨身聽一台為代價向被告購
    買安非他命一小瓶及六小包之情，應屬真實可採，其事後改稱之詞，應屬迴護而
    不足為被告有利事證。
六、被告交付安非他命予己○○係基於營利意圖，經查：
(一)、扣案之隨身聽係證人己○○持以向被告換得扣案之安非他命之事實，已據證人己○○於警訊及偵查時證述綦詳，業如前述。被告亦坦承扣案之隨身聽係放置於其
    住處（原審卷第一一五頁、本院卷第六六頁），並稱：「因己○○常到我住處吸
    食安非他命就將該台隨身聽（因我女兒要買隨身聽）留下」（第二四四八七號偵
    查卷第十一頁）及「他和丙○○都在我那邊，他說要賣隨身聽，因我要買才叫他
    留下」（偵緝字第一一六八號偵查卷第十五頁背面）等語。而被告就扣案隨身聽
    來源雖於原審改稱係：「（扣案之隨身聽何來？）己○○拿來放我家，因為簡知
    我想買隨身聽」、「我打電話回來，他們告訴我己○○有拿隨身聽來，我並無主
    動提及，是己○○聽到，主動拿來」（原審卷第一三一頁及背面）。並於本院審
    理供稱：「我是借房子給證人丙○○，他說證人己○○有放一台隨身聽在那邊」
    、「我是聽說有一個叫己○○的人拿隨身聽來」等語（本院卷第六六、六八頁）
    ，而與其於偵查中所言係其親向己○○表示要買隨身聽之語有間。
(二)、然按證人或當事人於案發之初之供述，較少權衡利害得失或受他人之干預，較之
    事後翻異之詞為可信，即所謂案重初供，故除非可證明其更異之詞與事實相符或
    其初供係虛偽者外，自不得任意捨棄初供於不採，最高法院屢著有八十年台上字
    第五一０九號判決、八十二年台上字第五三一一號判決、八十三年台上字第三二
    四三號判決可資參照。經查：證人己○○於警訊及偵查即供稱：「今日警方由我
    身上查獲安非他命，因我身上沒有錢，是用我購買隨身聽價值約六千元左右換得
    ，是昨天（三）日二十時左右拿隨身聽跟甲○○換得乙小瓶安非他命（值約三千
    元）」（第二四四八七號卷偵查第九頁）、「（隨身聽是你向朱女換得的？）是
    的」（第二四四八七號偵查卷第十五頁）等語，又證人己○○於嗣後改稱係向綽
    號「外省的」之人取得扣案之安非他命等語並不可採，已如前述。參諸被告於警
    訊中自承：「（最後一次吸食時間？）八十四年十一月三日二十三時我和己○○
    及丙○○在住處共同吸食安非他命，安非他命是我提供的。」，及證人己○○於
    警訊中供稱最後一次施用安非他命之時點為八十四年十一月三日晚間九時許與被
    告一同施用之情，則被告於偵查中所稱「他和丙○○都在我那邊，他說要賣隨身
    聽，因我要買才叫他留下」等語，適與綜合前揭被告及證人己○○之供述情況相
    符，即時間為八十四年十一月三日之晚間，在場人員包括被告、證人己○○及丙○○，而被告嗣後就隨身聽來源之翻異之詞，則與上開供述並不相符，即不值採
    ，自以其於警訊及偵查時所為之供述為可信，而認與事實相符。
(三)、被告雖以八十四年間，每小包安非他命之售價約一、二千元左右，而扣案之安非
    他命市值約八千至一萬六千元左右，然扣案之隨身聽為二年之舊品，價值不到一
    、二千元，與安非他命之價值顯不相當，斷不致於降價賠售等語置辯。然查：證
    人己○○屢於偵查及原審中供稱：「以隨身聽六千元，跟她換扣案的安非他命」
    （第二四四八七號偵查卷第十六頁背面）、「（當天）去找甲○○拿安非他命，
    拿如扣案數目之安非他命，市值約二、三千元」（原審卷第一一三頁）。縱證人
    己○○嗣後改稱係向「外省的」取得，亦係證稱：「我說我有一台隨身聽，值約
    五、六千元，押在甲○○處，可抵債」等語（原審卷第一一三頁背面），顯見當
    時證人己○○係向被告表示該台隨身聽之價值即為五、六千元。而扣案隨身聽為
    日製電器，其價格受製造與販賣時間與進口、水貨等不同因素影響，此為社會週
    知事實，是已難求得切確價格，再被告既同意以物易物，衡情應知該隨身聽之大
    致價格，且該隨身聽於案發當時之市價，經囑書記官與法官助理訪視漢口街、武
    昌街一帶電器行店員結果，或稱「約四千多元」，或稱「約三千元到五千元都有
    可能」，或稱「約二千元到三千元間」（見卷附公務詢問紀錄，本院卷第一０九
    至一一一頁），但依前所述，可見隨身聽價值取之於販賣商家與不同因素而有不
    同。又經勘驗該隨身聽，除附有隨身套外，尚可掛於腰際，所附耳機之線路上附
    有微調裝置（本院卷第八一頁至第八四頁），製作細緻，衡情應非粗糙便宜之製
    品，是尚與上訴人即被告所辯扣案之隨身聽價值不到一、二千元有間。
(四)、被告甲○○明知安非他命係修正前麻醉藥品管理條例第二條第四款所規定之化學
    合成麻醉藥品，不得非法持有及販賣，竟基於轉讓概括犯意，於八十二年十一月
    間某日，連續將禁藥安非他命無償余國榮、張文吉等人，且亦自行非法施用安非
    他命，該案經臺灣士林地方法院於民國八十三年十月十四日以八十三年度訴字第
    六二０號刑事判決判處有期徒刑九月（轉讓安他命八月，吸用安非他命二月，定
    執行刑九月），並經本院於八十四年六月六日以八十三年度上訴字第七五八０號
    刑事判決，裁判上訴駁回確定，尚未執行（見卷附判決與臺灣高等法院檢察署刑
    案紀錄簡覆表），是其應知非法販賣第二級毒品安非他命之重典，衡情已無再甘
    冒風顯僅以物易物方式為之。且販賣安非他命係屬違法行為，非可公然為之，不
    論是瓶裝或紙包之安非他命，均可任意分裝增減其分量，而每次買賣之價量，亦
    隨時依雙方關係之深淺、當時之資力、需求之程度及對行情之認知等因素，機動
    地調整。又查安非他命物稀價昂，政府懸為禁令嚴加取締，苟其無利可圖，衡情
    自無甘冒刑事訴追風險而從事買賣安非他命之理。從而，舉凡其有償交易除足反
    證其確係另基於某種非圖利本意之關係外，通常尚難因無法查悉其販入價格作為
    是否高價賣出之比較，諉無營利之意思阻卻販賣犯行之追訴（最高法院八十四年
    四月十八日八十四年度第三次刑事庭會議決議意旨參照），被告甲○○與證人己○○並無特別情誼存在，證人己○○並均證稱以價值約五、六千元之隨身聽一台
    購買價值約二、三千元之安非他命等語，是其所販入安非他命之價格必較其出售
    之價格低廉，而有從中賺取買賣差價牟利之意圖甚明。
七、被告於本院審理中雖再舉其妹乙○○為證，以證其係長期居住於屏東，僅於案發
    前一日（即八十四年十一月三日），方由證人乙○○搭載開車北上，當晚投宿於
    台北市○○街七十七巷一弄三十八號三樓女獅會館，不可能販賣安非他命予己○○十餘次之情。惟查，證人乙○○雖證稱：「我有開車載她來馬偕醫院；但是我
    不能待太久；（妳姊姊產前檢查時是否都住在屏東？）是的」等語（本院卷第一
    二四頁）。然被告於警訊時即供稱：「（最後一次吸食時間？）八十四年十一月
    三日二十三時我和己○○及丙○○在住處共同吸食安非他命，安非他命是我提供
    的」等語，核與證人己○○於警訊中所為「最後一次吸食是在八十四年十一月三
    日二十一時左右在『阿姐』家中吸食，安非他命是『阿姐』提供我吸食的，在台
    北市○○街七十七巷十弄三八號三樓客廳吸食，綽號『阿姐』的真正年籍為甲○○」等語大若相符，且被告及證人己○○經驗尿後均呈安非他命之陽性反應，有
    台北市立療養院煙毒尿液檢驗報告兩份附卷可參（偵字第二四四八七號卷第六十
    、六一頁）。又證人己○○於原審另證稱：「（在甲○○住處拿過幾次安非他命
    ？）忘了，在被抓前幾個月就有拿，有時就在朱的住處吸。安非他命則是朱提供
    ，有時也會幫忙出錢約一至三千元，然後由甲○○去拿貨」等語，而上訴人即被
    告亦於原審中同稱：「我那時是有拿一些戒指、現金，然後由己○○或其他人出
    一點現金，向丙○○的朋友換安非他命」等語，則從上訴人即被告和證人己○○
    之供述可知，二人在上開地點共同施用安非他命之時間，絕非僅限於案發前日，
    而係已持續一段時間。況假若證人乙○○確係陪同被告北上就醫產檢，何以當晚
    未與其同住，而於警方查獲之時，亦未在現場見得證人乙○○，徵諸證人乙○○
    係被告之妹，其所為陳述與前開事證之判斷亦不相符，是其所陳顯係偏頗於被告
    ，而不足為被告有利認定。
八、被告另聲請訊問證人即其前夫丁○○，以證明其長期居住於屏東之事實。惟經通
    知丁○○到庭作證，丁○○則具狀陳稱：「本人從民國八十二年四月與甲○○離
    婚後，對甲○○之一切言行均不清楚。故傳訊本人根本無法對其之任何行為作證
    」（本院卷第一一八頁）。被告亦到庭供稱：「他（指證人丁○○）說我們不知
    道要問他什麼」等語（本院卷第一二四頁），則證人丁○○既未能就本件事實有
    所證明，在客觀上顯無調查之必要性，爰不再傳喚其到庭進行調查。至被告雖另
    聲請訊問證人丙○○，但有關被告之犯行與丙○○無涉，業敘明於前，且丙○○
    經拘提無著（卷附拘票），是亦無從與無必要訊問，且不礙被告犯行之認定。
九、綜上，被告甲○○上開所辯，均屬事後卸責之詞，不足採信。本件除有被告於原
    審以物易物之自白、己○○之證述（其不足採部分已敘明於前）外，尚有查獲警
    員之證詞與查扣證物隨身聽與安非他命等，並非如辯護意旨狀所稱之僅有己○○
    有瑕疵之供述，是本件事證明確，被告犯行洵堪認定，應予依法論科。
參、按安非他命為修正前麻醉藥品管理條例第二條第四款所規定之化學合成麻醉藥品
    ，業經行政院衛生署七十九年十月九日衛署藥字第九０四一四二號公告同年月十
    一日生效在案，不得非法販賣，被告違反此項規定非法販賣安非他命，原係犯修
    正前麻醉藥品管理條例第十三條之一第二項第一款之非法販賣麻醉藥品罪。然被
    告犯罪後，麻醉藥品管理條例、肅清煙毒條例分別修正名稱為管制藥品管理條例
    、毒品危害防制條例，並分別於八十八年六月二日、八十七年五月二十日公布施
    行，其中安非他命為管制藥品管理條例第三條所規定之第二級管制藥品，亦經行
    政院八十八年十二月八日（八八）台衛字第四四五０一號公告生效在案，且依管
    制藥品管理條例第三十七條之規定，販賣第二級管制藥品應依毒品危害防制條例
    處理之，又依毒品危害防制條例第二條第二項第二款之規定，安非他命為第二級
    毒品，而依同條例第四條第二項之規定，販賣第二級毒品者，處無期徒刑或七年
    以上有期徒刑，得併科新台幣七百萬元以下罰金，經比較裁判時及行為時應適用
    法律之結果，其法定刑以毒品危害防制條例生效前之舊法即修正前麻醉藥品管理
    條例第十三條之一第二項第一款之規定（法定刑為五年以上有期徒刑，得併科五
    萬元以下罰金）有利於被告，依刑法第二條第一項但書之規定，自應依修正前麻
    醉藥品管理條例第十三條之一第二項第一款之規定加以處罰。核被告甲○○所為
    ，係犯修正前麻醉藥品管理條例第十三條之一第二項第一款之非法販賣麻醉藥品
    罪。又其販賣毒品安非他命而持有安非他命之低度行為，應為販賣安非他命之高
    度行為所吸收，不另論罪。
肆、原審認上訴人即被告罪證明確，並適用修正前麻醉藥品管理條例第十三條之一第
    二項第一款，刑法第十一條前段、第二條第一項但書、第三十八條第一項第三款
    之規定，審酌被告非法販賣第二級毒品安非他命供他人施用，對個人身心戕害甚
    鉅，助長社會不良風氣，且於犯後猶狡詞卸責，及其犯罪之動機、目的、手段、
    被告之品行、智識程度、所得利益及犯罪所生之危害等一切情狀，量處被告甲○○有期徒刑五年二月，並以扣案之隨身聽一台雖為被告販賣安非他命所得之財物
    ，然本案主刑部分既應適用修正前之麻醉藥品管理條例，則依從刑附屬於主刑之
    原則，應依刑法第三十八條第一項第三款之規定宣告沒收之。又扣案之安非他命
    一小瓶（淨重０‧五公克）及六小包（合計淨重一‧五三公克），業因已完成販
    賣行為而交付購買者己○○持有中，業經證人己○○證述在卷，自非屬被告甲○○所有，應由證人己○○所涉相關案件另行依法聲請沒收。雖原審所認之事實係
    己○○於八十四年十一月四日下午某時許，在台北市○○街七十七巷一弄三十八
    號三樓之住處內，以其所有價值約六千元之隨身聽一台向甲○○購買其販入價格
    約三千元之安非他命一小瓶（淨重０‧五公克）及六小包（合計淨重一‧五三公
    克）施用，然查，證人己○○於警訊時即已明確供稱係在八十四年十一月三日晚
    間八時許先以扣案之隨身聽換得安非他命一小瓶，嗣於翌日即八十四年十一月四
    日又再至該處另以該隨身聽之價值不止該一小瓶之安非他命，而向上訴人即被告
    再取得六小包之安非他命，雖證人己○○於原審中另供稱係八十四年十一月四日
    在該處向「外省的」所換得，然此部分之證詞並不可採，已詳如前述，原審亦於
    理由中為相同之認定。自以證人己○○於警訊及偵查中所言為可採，故本案之犯
    罪時間及事實經過應如證人己○○於警訊中所言。原審就此部分之認定當屬有誤
    ，應予更正。經核原判決除上開事實更正部分之外，認事用法並無不合，量刑之
    諭知均屬妥適，上訴人即被告上訴意旨仍執前詞否認犯罪，指摘原判決不當，為
    無理由，應予駁回。
伍、不另為無罪諭知部分：
一、公訴意旨另以：被告甲○○基於概括犯意，自民國八十四年起至同年十一月四日
    止（應扣除上開論罪科刑之時間），於不詳地點，以五千元至一萬元不等之價格
    ，連續十餘次非法販賣第二級毒品安非他命予己○○吸用。因認被告甲○○就此
    部分亦涉有修正前麻醉藥品管理條例第十三條之一第二項第一款之罪嫌云云。
二、按犯罪事實應依證據認定之，無證據不得推定其犯罪事實。又不能證明被告犯罪
    者，應諭知無罪之判決，刑事訴訟法第一百五十四條、第三百零一條第一項分別
    定有明文。又事實之認定，應憑證據，如未能發現相當證據，或證據不足以證明
    ，自不能以推測或擬制之方法，為裁判基礎（最高法院四十年台上字第八六號判
    例參照）。另認定犯罪事實所憑之證據，雖不以直接證據為限，間接證據亦包括
    在內；然而無論直接或間接證據，其為訴訟上之證明，須於通常一般之人不致有
    所懷疑，而得確信其為真實之程度者，始得據為有罪之認定，倘其證明尚未達到
    此一程度，而有合理之懷疑存在時，即無從為有罪之認定，亦有最高法院七十六
    年台上字第四九八六號判例可資參照。又非法吸用化學合成麻醉藥品之人，供出
    麻醉藥品來源，因而破獲者，依麻醉藥品管理條例第十三條之三（即現行之毒品
    害防制條例第十七條之規定）之規定，得減輕其刑，因其與販賣化學合成麻醉藥
    品之人無共犯關係，且所供非全然不利於己，為擔保其陳述之真實性，自應有足
    以令人確信其陳述為真實之證據，始可採為認定之依據，此亦有最高法院八十六
    年度台上字第七三００號判決可資參照。
三、公訴意旨認被告甲○○涉有修正前麻醉藥品管理條例第十三條之一第二項第一款
    之連續販賣化學合成麻醉藥品罪嫌，無非係以證人己○○於警訊及偵查中證稱：
    「安非他命都是向甲○○購買，前後跟她買約十次左右」、「（向朱女）今年年
    初買過十幾次了」（見偵字第二四四八七號卷第八頁、第十五頁）為其主要論據
    。訊據被告甲○○則除警訊中自白有前開論罪科刑部分之犯行外，自偵查迄至本
    院審理中均堅詞否認有何公訴意旨所指之販賣安非他命犯行。
四、證人己○○雖於警訊中證稱除上開論罪科刑部分外曾向被告甲○○購買安非他命
    十餘次等語，然其於原審中則改稱：「（在甲○○住處拿過幾次安非他命？）忘
    了，在被抓前幾個月就有拿，有時就在朱的住處吸，安非他命則是朱提供，有時
    也會幫忙出錢約一至三千元，然後由甲○○去拿貨」（原審卷第一一四頁）、「
    我和甲○○每次都各出一點錢，合買安非他命，由朱拿錢去買，江大哥則是一個
    常和甲○○在一起的人，我在警局說每次拿五千至一萬元，是合買的金額」等語
    （原審卷第一一四頁背面），上訴人即被告甲○○亦附和供稱：「我那時是有拿
    一些戒指、現金，然後由己○○或其他人出一點現金，向丙○○的朋友換安非他
    命」（原審卷第一一五頁）、「我們是合買，而非買賣交易，他確有一台隨身聽
    放在我處」（原審卷第一一五頁背面）。觀諸證人己○○之上開證詞，其先後所
    述互有出入，且就購買或合購之細節均未能加以說明，自難據為不利被告甲○○
    之認定，則公訴意旨所認被告自八十四年起至同年十一月四日止（應扣除上開論
    罪科刑之時間），涉有連續販賣安非他命犯行，既未經被告甲○○於偵審中自白
    ，亦無其他積極證據足資佐證，自難遽認被告甲○○確有於上開時間連續販賣安
    非他命之行為，是此部份之犯行尚屬不能證明，本應為無罪之諭知，惟公訴人認
    被告此部分犯行與前開論罪科刑部分係屬連續犯之裁判上一罪關係，爰不另為無
    罪之諭知。
據上論斷，應依刑事訴訟法第三百六十八條，判決如主文。
本案經檢察官王安明到庭執行職務。
中      華      民      國    九十      年      四      月     三十     日
                                    臺灣高等法院刑事第七庭
                                        審判長法官  吳  啟  民
                                              法官  林  瑞  斌
                                              法官  施  俊  堯
右正本證明與原本無異。
如不服本判決應於收受送達後十日內向本院提出上訴書狀，其未敘述上訴之理由者並
得於提起上訴後十日內向本院補提理由書（均須按他造當事人之人數附繕本）。
                                            書記官  顏  志  豪
中      華      民      國    九十      年      四      月     三十     日
附錄本案論罪科刑法條：
修正前麻醉藥品管理條例第十三條之一第二項
違反前條之規定，其屬於第二條第四款之麻醉藥品者，依左列規定處罰；
(1)非法輸入、製造、運輸、販賣者，處五年以上有期徒刑，得併科五萬元以下罰金。
(2)意圖販賣而非法持有者，處三年以上十年以下有期徒刑，得併科三萬元以下罰金。
(3)意圖營利而非法為人施打者，處五年以下有期徒刑，得併科二萬元以下罰金。
(4)非法施打、吸用者，處三年以下有期徒刑、拘役或一萬元以下罰金。
(5)非法持有者，處二年以下有期徒刑、拘役或五千元以下罰金。


司法院資訊處製作；財團法人民間司法改革基金會備份。
